最高法院刑事判決　　　　　　　　　　　　　　　九十三年度台上字第六六三七號
　　上　訴　人　台灣高等法院花蓮分院檢察署檢察官
　　被　　　告　甲○○
　　　　　　　　　　　　（另案在台灣台東監獄泰源分監執行中）
右上訴人因被告偽造文書案件，不服台灣高等法院花蓮分院中華民國九十三年九月二
十二日第二審判決（九十三年度上訴字第一二六號，起訴案號：台灣台東地方法院檢
察署九十二年度偵字第一一二五號），提起上訴，本院判決如左：
    主  文
原判決撤銷，發回台灣高等法院花蓮分院。
    理  由
本件原判決以公訴意旨略稱：被告甲○○明知其所出售之車輛均係偽造車身號碼或引
擎號碼之車輛，竟基於行使偽造文書之犯意，於民國八十八年九月二十五日之某時，
將一部已偽造成徐莊秀女所有而於同年月二十一日凌晨，在南投縣竹山鎮○○○路四
十六號旁，遭發生之大地震壓毀之車牌號碼為Ｂ四∣八五六六號、日產廠牌自用小客
車之引擎號碼ＧＡ00000000號及車身號碼Ｂ一四ＳＴＡ００六八０三號，並
懸掛Ｂ四∣八五六六號車牌之來源及車號均不詳之自小客車，停放台中市○○路與市
○路口。旋於同日，再以新台幣（下同）四十萬元出售予不知情之黃金城（已改名為
黃昱崴），並於八十八年十月六日，向台中監理所辦理過戶手續，使該監理所承辦人
員將上開不實事項登載於職務上所掌之文書上，而足生損害於黃金城、徐莊秀女之權
益及公路監理機關對於車籍資料管理之正確性。另被告又基於前述相同之犯意及收受
贓物之犯意，於八十七年（起訴書誤載為八十八年）九月二十五日十二時許，將其由
不詳來源所收受之自用小客車一部（即將蔡春梅於八十七年八月二十四日十二時許，
在台中縣太平市○○路與文祥路口失竊之車牌號碼為ＱＯ∣八七四０號之三菱廠牌白
色自用小客車之車身號碼，偽造成車牌號碼為ＨＭ∣七六八八號自用小客車之車身號
碼三ＡＫ三四Ｙ八ＳＥ０九七四六六號，並懸掛ＨＭ∣七六八八號車牌之自用小客車
），以二十八萬元之價格出售予不知情之陳盛益，並於八十八年十二月六日向彰化監
理站辦理過戶手續，使該監理站承辦人員將上開不實事項登載於職務上所載之文書上
，亦足生損害於陳盛益之權益及公路監理機關對於車籍資料管理之正確性，因認被告
涉有刑法第二百二十條、第二百十六條、第二百十條之行使偽造私文書、同法第二百
十六條、第二百十四條之行使使公務員登載不實文書及同法第三百四十九條第一項之
收受贓物等罪嫌云云。然經審理結果，以本件僅能證明被告曾經分別出售前開二部車
輛予黃金城、陳盛益等事實，惟此尚不能證明被告主觀上知悉所出售之車輛係偽造、
變造或屬贓物。此外，復查無其他積極證據足認被告確有公訴人所指之前揭犯行，因
而維持第一審諭知被告無罪之判決，駁回檢察官在第二審之上訴，固非無見。
惟查：實施刑事訴訟程序之公務員，就該管案件，應於被告有利及不利之情形，一律
注意，刑事訴訟法第二條第一項定有明文。本件被告與陳盛益、黃金城所訂立之汽車
買賣該買賣合約書第三條已明定：「……若該車……來歷不明、產權糾紛等事情，概
由甲方（即被告）負全責……」等語，而被告與黃金城所訂立之汽車買賣合約書第五
條更約定：「交車後乙方（即黃金城）若發現該車是借屍還魂車或車身車體有熔接，
證件、引擎號碼有偽造等情事時，乙方可要求退車，甲方願無條件退還所有車款，不
得異議」等語（見偵字第一六六０三號卷第二十三頁；第一審卷第九十六頁），且被
告甫於八十七年二、三月間曾因與他人連續偷竊機車八十四部，並予拆解裝櫃，擬矇
混出口至中國大陸銷贓而被查獲，經台灣台中地方法院以連續結夥三人以上竊盜罪判
處有期徒刑三年，並諭知其應於刑之執行前令入勞動場所強制工作三年，嗣經其上訴
，然經台灣高等法院台中分院以八十八年度上易字第五號刑事判決駁回其上訴而告確
定在案，有該等法院刑事判決書影本在卷可憑（見偵字第二六六七號卷第三十七頁至
第四十七頁），則被告對本案其所出售之上述二輛自用小客車是否係贓物，自當更會
加以注意檢查而得悉實情，況被告對其持以出售之上述二輛自用小客車始終未能供出
其來源，俾供法院查證。另被告既係將前開二輛自用小客車出售交付予陳盛益、黃金
城，自已實際接觸過該等車輛。又苟認被告已知上開二輛自用小客車係屬車身、引擎
號碼經偽造之贓物，且其已向陳盛益、黃金城拿取證件俾便代辦過戶手續等情無訛，
則被告縱將該等證件轉交、利用他人持往監理機關辦理過戶手續，是否能仍如原判決
所稱：被告因未曾前往辦理過戶手續，且未曾接觸本件車輛，是其無法知悉車況如何
，故其應不成立行使偽造私文書、行使使公務員登載不實文書等罪行云云，即饒有研
求之餘地。原判決對前揭汽車買賣合約書所載內容及被告前有連續竊盜犯行等不利於
被告之證據，未加採納，復不說明其理由，自嫌理由不備。檢察官上訴意旨執以指摘
原判決不當，非無理由，應認原判決有撤銷發回更審之原因。又被告被訴涉有行使使
公務員登載不實文書及收受贓物等罪嫌部分，雖原不得上訴於本院，但公訴意旨既認
該部分與被告所被訴行使偽造私文書罪嫌部分有牽連犯裁判上一罪之關係，基於審判
不可分原則，應併予發回，附此說明。
據上論結，應依刑事訴訟法第三百九十七條、第四百零一條，判決如主文。
中　　　華　　　民　　　國　　九十三　　年　　 十二 　　月　　 十六 　　日
                              最高法院刑事第八庭
                                  審判長法官  陳　炳　煌
                                        法官  陳　世　雄
                                        法官  吳　信　銘
                                        法官  徐　文　亮
                                        法官  陳　東　誥
      右正本證明與原本無異
                                              書  記  官
中　　　華　　　民　　　國　　九十三　　年　　 十二 　　月　　二十一　　日
                                                                        Ｑ
